【裁判字號】    98,上訴,1017
【裁判日期】    980408
【裁判案由】    毒品危害防制條例
【裁判全文】
臺灣高等法院刑事判決                98年度上訴字第1017號
上  訴  人
即  被  告  甲○○
                    （現於台灣台北監獄執行中）
上列上訴人因毒品危害防制條例案件，不服臺灣士林地方法院98
年度審訴字第44號，中華民國98年1 月22日第一審判決（起訴案
號：臺灣士林地方法院檢察署97年度毒偵字第2285號），提起上
訴，本院判決如下：
    主  文
原判決撤銷。
甲○○施用第一級毒品，累犯，處有期徒刑壹年捌月，減為有期
徒刑拾月。
    事  實
一、甲○○前因施用毒品案件，經送觀察、勒戒後，認無繼續施
    用毒品之傾向，於民國（下同）88年4 月13日執行完畢釋放
    出所，並由臺灣士林地方法院檢察署檢察官以88年度偵字第
    148 號為不起訴處分確定，又因施用毒品案件，經觀察、勒
    戒及強制戒治，於89年12月10日強制戒治執行完畢，刑責部
    分並經本院以90年度簡字309 號判決處有期徒刑六月確定，
    93年間再因施用毒品案件，經臺灣士林地方法院分別判處有
    期徒刑八月、有期徒刑十月確定，兩案接續執行，甫於95年
    10月25日縮刑期滿執行完畢，猶不知悔改，於強制戒治執行
    完畢後五年內再犯施用毒品罪，經上開法院判決確定後，復
    基於施用第一級毒品海洛因及第二級毒品甲基安非他命之犯
    意，於96年2月2日為警採尿往前回溯96小時內某時（不含警
    力拘束期間），在臺北市士林區○○○路○段107 巷32號住
    處，以將海洛因及甲基安非他命摻入香菸內點燃吸食之方式
    ，同時施用海洛因及甲基安非他命一次。嗣於96年2月2日下
    午2 時53分許，因其為毒品列管人口，經警通知其到場採尿
    液送驗後，結果呈嗎啡及甲基安非他命陽性反應，始悉上情
    。
二、案經臺北市政府警察局士林分局報請臺灣士林地方法院檢察
    署檢察官偵查起訴。
    理  由
一、本件認定事實所引用之卷內卷證資料（包含文書證據等證據
    ），並無證據證明係公務員違背法定程序所取得，被告於審
    判程序中復未於言詞辯論終結前表示異議，且卷內之各項證
    據，亦無顯有不可信之情況與不得作為證據之情形，依刑事
    訴訟法第159條之5之規定，本件所引用之各證據，均有證據
    能力。
二、前揭犯罪事實，業據上訴人即被告甲○○於原審、本院準備
    程序及審理時供認不諱，又被告因係毒品列管人口，經警通
    知採集其尿液送檢驗結果，呈嗎啡及甲基安非他命陽性反應
    ，有昭信科技顧問股份有限公司96年3 月13日出具之濫用藥
    物尿液檢體檢驗報告一份在卷可稽，足徵被告自白與事實相
    符。本件事證明確，被告犯行堪以認定。
三、按毒品危害防制條例係於九十二年七月九日修正公布，自九
    十三年一月九日起施行。修正後已刪除二犯及三犯之規定，
    一改修法前繁雜之處遇程序，僅將施用毒品者簡化區分為初
    犯、再犯，並認施用毒品者係屬病患性犯人，以觀察、勒戒
    戒除其身癮，並以強制戒治去除其心癮。經觀察、勒戒或強
    制戒治執行完畢釋放後，若係五年後再犯該條例第十條施用
    毒品罪者，與同條例第20條第1項、第2項關於「初犯」之處
    理方式相同，檢察官應先聲請法院裁定令被告入勒戒處所觀
    察、勒戒，並視有無繼續施用毒品傾向，決定應予釋放、為
    不起訴之處分，或應聲請法院裁定令入勒戒處所強制戒治；
    若係五年內「再犯」同條例第10條施用毒品罪者，依同條例
    第23條第2 項規定，檢察官則應依法起訴。觀諸該條例第20
    條第3 項之修正理由：「觀察、勒戒或強制戒治五年後再犯
    者，顯見前所實施之觀察、勒戒或強制戒治已足以遮斷其施
    用毒品之癮，為期自新及協助其戒除毒癮，對此五年後再犯
    者，爰明定仍適用初犯之規定，先經觀察、勒戒、強制戒治
    之程序。」及同條例第23條第2 項之修正理由：「為配合簡
    化施用毒品犯之刑事處遇程序，並鑑於經觀察、勒戒或強制
    戒治執行完畢釋放後五年內再犯者，其再犯率甚高，原據以
    實施之觀察、勒戒及強制戒治既已無法收其實效，自應施以
    刑事處遇。」顯然如施用毒品者係前經觀察、勒戒或強制戒
    治等治療程序執行完畢五年後，始再施用毒品之「初犯」，
    因前所執行之觀察、勒戒或強制戒治已足收戒除毒癮之效，
    自應重新執行觀察、勒戒或強制戒治等治療程序，並於治療
    程序執行完畢後，由檢察官為不起訴處分，毋庸對之追訴處
    罰；反之，在「再犯」之情形，因其先前所為治療程序顯未
    能收戒斷毒癮之效，且考量施用毒品者之再犯率偏高，乃簡
    化其刑事處遇程序，而逕予追訴處罰，不再施以治療程序。
    參酌上開立法理由，修正毒品危害防制條例就施用毒品者，
    祇於「初犯」及「五年後再犯」二種情形，有其追訴條件之
    限制，及須於初犯經觀察、勒戒或強制戒治釋放後，五年內
    均無施用毒品之行為，始能認其前所實施之觀察、勒戒或強
    制戒治已足遮斷毒癮，而得於五年後再犯時，再予適用初犯
    之規定，重行觀察、勒戒等程序。倘五年內已經再犯，被依
    法追訴處罰，縱其第三次（或第三次以上）施用毒品之時間
    在初犯釋放五年以後，即與「五年後再犯」之情形有別，且
    因已於「五年內再犯」，顯見其再犯率甚高，原實施觀察、
    勒戒或強制戒治，已無法收其實效，而無五年戒斷期之存在
    ，自無再經觀察、勒戒及強制戒治之必要，應由檢察官逕行
    起訴，始符新法修正之本旨（最高法院九十五年度台非字第
    五九號判決參照）。查被告前因施用毒品案件，經觀察、勒
    戒及強制戒治，於89年12月10日強制戒治執行完畢，刑責部
    分並經判處有期徒刑六月確定，93年間再因施用毒品案件，
    經分別判處有期徒刑八月、有期徒刑十月確定，有臺灣士林
    地方法院檢察署刑案資料查註紀錄表、全國施用毒品案件紀
    錄表、受觀察勒戒人毒品及前科紀錄簡列表及法務部全國檢
    察官線上查詢刑案人犯在監所最新資料報表各一份在卷可稽
    ，被告曾因施用毒品案件，經強制戒治執行完畢釋放後，五
    年內再犯施用毒品罪，並經法院判處罪刑確定，被告係四犯
    施用毒品罪，雖在前案強制戒治執行完畢釋放五年後，但參
    照上述判決意旨，仍應予追訴處罰。按海洛因、甲基安非他
    命分別係毒品危害防制條例第2條第2項第1款、第2款所稱之
    第一級、第二級毒品，被告竟非法施用，核其施用海洛因及
    甲基安非他命之行為，係分別犯毒品危害防制條例第10條第
    1項之施用第一級毒品罪及同條例第10條第2項之施用第二級
    毒品罪。被告施用前之持有海洛因及甲基安非他命之低度行
    為應各為施用之高度行為所吸收，均不另論罪。被告同時施
    用海洛因及甲基安非他命，係一施用行為同時觸犯施用第一
    級毒品罪及施用第二級毒品罪，為想像競合犯，應依刑法第
    55條之規定從一重之施用第一級毒品罪處斷，公訴意旨認上
    開二罪應分論併罰，容有誤會。又被告有事實欄所述犯罪科
    刑執行情形，有本院被告前案紀錄表附卷可參，其於有期徒
    刑執行完畢後五年內，再故意犯有期徒刑以上之本罪，應依
    刑法第47條第1項之規定論以累犯，並加重其刑。
四、原審對被告予以論罪科刑，固非無見，為被告犯罪時間為96
    年2月間，所犯毒品危害防制條例第10條第1項、第2 項罪雖
    經判處有期徒刑一年八月，超過一年六月，然並非中華民國
    96年罪犯減刑條例第3 條所規定所不予減刑之罪，仍得適用
    該減刑條例予以減刑，原審漏未予以減刑，尚有疏誤，被告
    執為提起上訴，為有理由，應予撤銷改判。爰審酌被告有多
    次施用毒品之前科，素行不佳，惟考量其僅施用毒品一次及
    犯罪戕害自己身心健康，與犯罪後供認犯行之態度等一切情
    狀，量處有期徒刑一年八月，並適用中華民國96年罪犯減刑
    條例第2條第1項第3 款規定，減輕其宣告刑二分之一為有期
    徒刑十月。
據上論斷，應依刑事訴訟法第369條第1項前段、第364條、第299
條第1項前段，毒品危害防制條例第10條第1項、第2 項，刑法第
11條前段、第55條、第47條第1 項，中華民國96年罪犯減刑條例
第2條第1項第3款、第7條，判決如主文。
本案經檢察官姜貴昌到庭執行職務。
中    華    民    國    98    年    4     月    8     日
                  刑事第十庭    審判長法  官 楊炳禎
                                      法  官 朱光仁
                                      法  官 李春地
以上正本證明與原本無異。
如不服本判決，應於收受送達後10日內向本院提出上訴書狀，其
未敘述上訴之理由者並得於提起上訴後10日內向本院補提理由書
（均須按他造當事人之人數附繕本）「切勿逕送上級法院」。
                                      書記官 蘇秋
中    華    民    國    98    年    4     月    8     日
附錄：本案論罪科刑法條全文
毒品危害防制條例第10條第1項
施用第一級毒品者，處6月以上5年以下有期徒刑。


司法院資訊處製作；財團法人民間司法改革基金會備份。
